台灣基隆地方法院刑事判決　　　　　　　　　　　　　九十一年度易緝字第二號
　　公　訴　人　台灣基隆地方法院檢察署檢察官
　　被　　　告　乙○○
右列被告因竊盜案件，經檢察官提起公訴（台灣基隆地方法院檢察署八十九度偵緝字
第一五八號──台灣基隆地方法院檢察署八十九年度偵字第一四三六號案件通緝及台
灣台北地方法院檢察署八十九年度偵字第五三九二號移轉為台灣基隆地方法院檢察署
八十九年度偵字第一六一四號案件通緝），本院判決如左：
    主      文
乙○○連續竊盜，處有期徒刑壹年。
    事      實
一、乙○○曾因違反麻醉藥品管理條例、藥事法及妨害風化等案件，經法院分別判處
    有期徒刑七月、一年九月、五年六月，並定應執行有期徒刑七年六月，於八十三
    年七月十九日入監執行，嗣於八十六年六月十二日，經法院裁定假釋中付保護管
    束，再於八十九年間撤銷假釋，九十一年十月七日，經通緝到案而執行殘刑四年
    五日，現仍在執行中。
二、詎乙○○復意圖為自己不法之所有，基於概括之犯意：
１、先於八十九年三月七日上午八時許，在台北市○○區○○路二十五巷內，以自備
    之鐵絲，將車門開啟後，再接上電源線，並發動引擎，而竊取丙○○所有之ＡＱ
    ─二二八九號自用小客車；得手後，將該車牌卸下並丟棄於路邊草叢，改懸不知
    情之其妻張碧珠名義而已報廢之ＥＩ─三０三五號車牌，而供己代步之用。嗣於
    八十九年三月八日凌晨零時四十三分許，當其駕駛前述ＡＱ─二二八九號自用小
    客車，搭載不知情之陳文賢，行經台北市○○街六號水門前，為逃避警察盤查，
    乃加速逃逸；輾轉至台北市○○街三三六號前，因衝撞停放路邊姚麗愷所有之Ｔ
    Ｏ─０七二八號自用小客車、雷嘯虎所有之ＥＷ─五二０八號自用小客車後，棄
    車逃逸中，為警制伏，並經警查悉上情。
２、復於同月二十四日上午八時三十分許，在基隆市七堵區變電所旁，以相同方法，
    連續竊取甲○○所有之ＦＸ─六三二號營業曳引車一部；得手後，立即駛至基隆
    市○○區○○路二五三巷停車場內，並於當晚八時三十分許，委由不知情之詹瑞
    泰（業經檢察官為不起訴之處分）拆卸並帶走該車之新輪胎八個（車上共有十四
    個），用以抵償其積欠詹瑞泰之款項六萬餘元。八十九年三月二十五日下午一時
    許，當詹瑞泰依約前來換裝舊輪胎八個時，為警查獲，並經警查悉上情。
三、案經台北市政府警察局松山分局報請台灣台北地方法院檢察署檢察官呈請台灣高
    等法院檢察署檢察長令轉暨基隆市警察局第三分局報請台灣基隆地方法院檢察署
    檢察官偵查起訴。
    理      由
一、右揭事實業據被告乙○○坦承不諱，核與被害人甲○○、謝松彬所指訴之情節相
    符，並經證人陳文賢、詹瑞泰、何秀珍證明屬實，復有贓物認領保管收據二紙、
    台北市政府警察局松山分局失竊報告及車輛車牌失竊作業查獲車輛認可資料各一
    紙在卷可佐，足見被告之自白與事實相符，可以採信；其次，就被告竊取營業曳
    引車部分而言，其既係以新輪胎而換裝舊輪胎，足見其有繼續使用該贓車之意思
    ，並非單純只為竊取輪胎抵債而已。綜上，被告之犯行堪以認定。
二、核被告所為，係犯刑法第三百二十條第一項之竊盜罪。被告先後多次竊盜之犯行
    ，時間緊接，構成要件相同，顯係基於概括之犯意反覆為之，為連續犯，應論以
    一罪並加重其刑。
三、按刑事立法上之「法益原則」要求任何行為要加以犯罪化，必因其法益受到侵害
    或危險。蓋刑事立法之核心，在於其所保護之法益。刑法之任務，在於法益之保
    護。無法益保護，無刑法可言；亦即無法益受到侵害或危險，則無施以刑罰之必
    要。行為如未造成「法益侵害」或「法益危險」，則無將之犯罪化之必要。在法
    益侵害，為「實害犯」；在法益危險，為「危險犯」。再者，法益本身依其價值
    評價之強度，而呈現法益位階。生命、身體、自由、名譽、財產五者，按其順序
    ，而高低位階化。生命法益最高，其次身體法益，其次自由法益，其次名譽法益
    ，而財產法益最低。此五種傳統法益，稱之為「個人法益」。在個人法益以外之
    「一般法益」、「團體法益」或「整體法益」，或稱「超個人法益」，亦必須其
    與個人法益具有關連性者，始得為刑法所保護之一般法益。所謂危險犯，亦即行
    為人之行為造成法益危險，尚未至法益侵害，亦立法予以犯罪化。以最高位階之
    生命法益言之，刑法之有預備殺人罪、預備放火罪、預備強盜罪、預備擄人勒贖
    罪，均因其行為已造成生命法益之危險；否則，各該罪即無設預備犯之必要。如
    係單純身體、自由、名譽、財產之法益危險行為，則未曾設預備犯而加以犯罪化
    。蓋法益之功能，在刑法上有二：一為決定刑罰必要性；二為使得處刑合理性。
    前者，有法益保護之必要性，始得加以犯罪化；後者，其法定刑之刑罰種類及其
    刑度輕重，必須與其所保護之法益具有相當性。有「入刑化」之必要時，始得賦
    予該刑種；具有相當性時，始得為該級刑度之訂定。申言之，必須與其法益位階
    為合理而相當之規範，以免產生不合理之法定刑。依前者，可以導出一基本刑事
    立法原則，即「無法益損害，即無刑罰」原則。否則，立法者任意行使其刑罰權
    之結果，勢必使得刑事法充斥無法益之犯罪。如此，隨意加以犯罪化，輕易動用
    刑罰，實與刑罰「最後手段原則」有違。依後者，其刑罰之賦予始合乎「罪責原
    則」，使其罪責與刑罰得以相適應而具有相當性，亦即立法上之「罪刑相當原則
    」。查本案竊盜行為所侵害者為個人財產法益，乃財產法益之實害犯，其犯罪化
    之立法固有必要；惟財產犯罪而無暴力行為時，是否必須列為公訴罪，非無商榷
    之餘地。
四、次按刑事司法上之「罪刑相當原則」求法官在量刑時，應依法益之位階，重所當
    重，輕所當輕，必使罪得其刑而刑其罪；不得重罪而輕判，或輕罪而重判；期使
    責任與刑罰得以相適應，而具有當性。地藏十輪經（第三卷）云：「若犯重罪，
    應重治罰；若犯中罪，應中治；若犯輕罪，應輕治罰；令其慚愧，懺悔所犯。」
    其此之謂也！為此，本院審被告之品行、生活狀況、智識程度、犯罪之動機、目
    的、犯罪所生之危害、犯後之態度等一切情狀之後，再斟酌拘役並無教化功能，
    乃不具實益之刑罰種類，立法上以廢除為宜，以資符合自由刑單一化之要求；六
    月以下之短期自由刑，既難有教化作用，又易使受刑人感染惡習，除非被告有受
    其執行之特殊必要，否則尚無宣告之必要；如其宣告，應以緩刑或易科罰金而調
    和之等情，復特別考量被告於長年素行不良，有卷附台灣高等法院被告全國前案
    紀錄表附卷足憑等情，在連續犯犯加重其刑之後，本院認為量處有期徒刑一年，
    足以使其罪刑相當，爰宣告之，以示儆懲，並期被告之自新。
五、供竊盜所用之鐵絲並未扣案，不具沒收可行性；扣案（台灣台北地方法院檢察署
    八十九年度偵字第五三九二號卷第五十一頁扣押物品清單內）鑰匙一支，並非供
    竊盜所用之物，自均不得宣告沒收，併此說明之。
六、據上論斷，應依刑事訴訟法第二百九十九條第一項前段、刑法第五十六條、第三
    百二十條第一項、罰金罰鍰提高標準條例第一條前段而判決如主文。
本案經檢察官熊南彰到庭執行職務。
中      華      民      國    九十一    年    十一      月    二十八    日
                                    台灣基隆地方法院刑事庭
                                        法  官  陳  志  祥
右正本證明與原本無異。
如不服本判決，應於收受送達後十日內，向本院提出上訴狀，敘述上訴之理由，上訴
於台灣高等法院，並應按他造當事人之人數附具繕本。
中      華      民      國    九十一    年    十一      月    二十九    日
                                        書記官  盧  鏡  合
附錄論罪法條：
刑法第三百二十條第一項：
意圖為自己或第三人不法之所有，而竊取他人之動產者，為竊盜罪，處五年以下有期
徒刑、拘役或科五百元以下罰金。
（罰金已依罰金罰鍰提高標準條例提高十倍）
